Inventaris van het archief van de Algemene Secretarie van het ministerie van Defensie: beleidsterrein Rijkshuisvesting, 1954 - 1980
Nationaal Archief, Den Haag
Ministerie van Defensie; Algemene Secretarie, Beleidsterrein Rijkshuisvesting
Defensie / Rijkshuisvesting
1954-1980
5373
2.00 meter; 143 inventarisnummers.
Normale geschreven, getypte en gedrukte documenten, geen bijzondere handschriften.
Nationaal Archief, Den Haag
Ministerie van Oorlog, Algemene Secretarie, tot 1959
Ministerie van Defensie, Algemene Secretarie, vanaf 1959
Dit deel van het archief van de Algemene Secretarie van het ministerie van Defensie heeft betrekking op het verwerven en afstoten van bebouwde en onbebouwde percelen t.b.v. verdedigingswerken, oefenterreinen of kazernes, de bouw van magazijnen en woningen en de aanleg van pijpleidingen ten behoeve van de strijdmacht, de oprichting van (militaire) monumenten en de toekenning / wijziging van de officiele namen van kazernes en andere gebouwen.
Archiefvorming
Geschiedenis van de archiefvormer
De in deze toegang specifiek beschreven archiefbescheiden met betrekking tot de rijkshuisvesting worden verklaard in het Rapport institutioneel onderzoek.
PIVOT-rapport nummer 45, “het rijk onder dak”, Een institutioneel onderzoek naar het handelen van de rijksoverheid op het beleidsterrein rijkshuisvesting over de jaren 1945-1994, een gezamenlijke uitgave van de Rijksarchiefdienst en het Ministerie van Volkshuisvesting, Ruimtelijke Ordening en Milieubeheer,’s-Gravenhage, 1997.
Dit rapport geeft een overzicht van de ontwikkelingen in historisch perspectief en de doelstelling van het beleidsterrein rijkshuisvesting, de organisatie, de actoren en hun onderlinge relaties. Het rapport is beschikbaar in de studiezaal.
Geschiedenis van het archiefbeheer
De verwerving van het archief
Het archief is krachtens bepalingen van de Archiefwet overgebracht.
De verwerving van het archief
Het archief is krachtens bepalingen van de Archiefwet overgebracht.
Inhoud en structuur van het archief
05.00; 2.13
Selectie en vernietiging
Met deze toegang wordt 2,00 m’ overgedragen aan het Nationaal Archief, terwijl 4,8 m’ op grond op grond van de ‘selectielijst voor de neerslag van de handelingen - nummers 50, 93, 139, 152,156 en 193 - van de Minister van Defensie als vakminister en de onder hem ressorterende actoren op het beleidsterrein Rijkshuisvesting over de periode vanaf 1945, 24 juni 2002/ R&B/OSA2002/1182, (Stcrt. 19 september 2002, nummer 180 pagina 16) direct voor vernietiging in aanmerking kwam.
Aanwijzingen voor de gebruiker
Openbaarheidsbeperkingen
Volledig openbaar.
Materiële beperkingen
Het archief kent geen beperkingen voor het raadplegen van stukken als gevolg van slechte materiële staat.
Aanvraaginstructie
Openbare archiefstukken kunnen online worden aangevraagd en gereserveerd. U kunt dit ook via de terminals in de studiezaal van het Nationaal Archief doen. Om te kunnen reserveren dient u de volgende stappen te volgen:
U maakt een profiel aan op www.gahetna.nl, en logt vervolgens in
Via de archiefinventaris (alleen de beschrijvingen met rode nummers) selecteert u het gewenste archiefstuk door op de knop 'Reserveren' te klikken
In het volgende scherm geeft u aan op welke dag u het archiefstuk wilt inzien
Indien u zich bevindt in de studiezaal en een tafelnummer heeft ontvangen kunt u dit nummer vermelden. Als u geen tafelnummer heeft kunt u tafelnummer 777 laten staan
Vervolgens bevestigt u uw reservering door deze te versturen.
Verwant materiaal
Beschikbaarheid van kopieën
De inventarisnummers van dit archief zijn niet in kopievorm beschikbaar.
Afgescheiden archiefmateriaal
Deze inventaris beschrijft slechts een gedeelte van het archief van de Algemene Secretarie van het ministerie van Oorlog / Defensie uit de jaren 1955-1980.
Het oorspronkelijke archief is bij de bewerking opgesplitst in verschillende deelarchieven, die op grond van verschillende selectielijsten werden bewerkt. Op elk deelarchief is een afzonderlijke inventaris gemaakt:
Nummer toegang Beleidsterrein
2.13.5370
Rijksbegroting
2.13.5371
Burgerluchtvaart
2.13.5372
Militair Personeel
2.13.5373
Rijkshuisvesting
2.13.5374
Voorlichting
2.13.5375
Militaire Operatiën
2.13.5376
Militaire Inlichtingendiensten
2.13.5377
Overheidspersoneel: arbeidsverhoudingen
2.13.5378
Overheidspersoneel: arbeidsvvoorwaarden
2.13.5379
Overheidspersoneel: arbeidsvmarkbeleid
2.13.5380
Overheidsinformatievoorziening
2.13.5381
Wetenschapsbeleid
2.13.5382
Politie I
2.13.5383
Dienstplicht
2.13.5384
Overheidsorganisatie
Beschrijving van de series en archiefbestanddelen
- Het voorbereiden, vaststellen en evalueren van het beleid ten aanzien van de rijkshuisvesting, 1958 - 1979, 1
  Actor: de minister van Defensie
  - Commissie met als opdracht de administratieve gang van zaken met betrekking tot onderhoudsbestekken te bestuderen, 1958; 1
  - Commissie CAO bouwbedrijf 1958, 1958, 1967; 2
  - Opheffing Centraal Bouwbureau Genie en het Bureau Pijpleidingen, 1959; 3
  - Commissie schoonmaakwezen gebouwen, 1959; 4
  - Organisatie van de (Staf) Directoraat Gebouwen, Werken en Terreinen, 1960; 5
  - Oprichting van de Geniedienst Nederlands Nieuw-Guinea, 1960-1962; 6
  - Uniformering van algemene voorschriften voor de uitvoering van werken op het gebied van de bouwnijverheid opgesteld door de Commissie Bouwnijverheid, 1962-1963; 7
  - Commissie huisvesting en legering, 1977; 8
  - Stuurgroep kantoorgebouwen KM, 1977-1979; 9
  - Werkgroep Organisatiestructuur Defensie voor ruimtelijk ordening en milieuhygiëne, 1979; 143
- Het beantwoorden van Kamervragen inzake rijkshuisvesting, 1955 - 1979, 2
  - Oefenterrein Anloo, 1955-1958; 10
  - Uitbreiding en wijziging van schietbanen in de gemeente Vught, 1957; 11
  - Munitiebergplaats schietkamp te Vlieland, 1957-1973, met lacunes.; 12; 1 pak
  - Aankoop voor militaire doeleinden van voor ontginning geschikte gronden aan de weg van Ommen naar Coevorden, 1959; 13
  - Verwerving van een tankoefenterrein in de Heidse Peel, 1960-1961; 14
  - Voornemen tot het aanleggen van een oefenterrein te Venlo, 1966-1975; 15
    Met lacunes.
  - Aanbesteding, gunning en uitvoering van werken, 1970; 16
  - Opruimen van een 50 tal kazematten in de Peel, 1970; 17
  - Overdracht van de Wilhelminakazerne aan gemeente Bergen op Zoom, 1970; 18
  - Mogelijke overdracht van het terrein van de Ripperdakazerne te Haarlem, 1970-1971; 19
  - Gebouwen en onderbrenging van een tiental staven en kernen van onderdelen in de Boreelkazerne te Deventer, 1971; 20
  - Ontruiming van het Staelduinse Bos te 's-Gravenzande, 1971-1980; 21
  - Het openstellen van militaire terreinen voor recreatie tijdens het weekend, 1972; 22
  - Bouw van beschermde onderkomens voor vliegtuigen op de vliegbasis Welschap te Eindhoven, 1973; 23
  - Medewerking verlenen aan het voor langzaam verkeer openstellen van de defensiedijk langs de Waal tussen Gendt en Nijmegen, 1973; 24
  - Bezwaren tegen het bestemmingsplan Molenbosch van de gemeente Zeist i.v.m. de veiligheidszones rond het munitiemagazijnen complex Driebergen, 1973-1974; 25
  - Voorbereidingen voor de aanleg van een compartimenteringdijk van Vlaardingen naar Den Haag, 1973, 1977; 26
  - Oefenterrein op de Rucphense Heide, 1974; 27
  - Ontruiming van de Wilhelminakazerne te Bergen op Zoom, 1975; 28
  - Structuurplan binnenstad Breda met daarin een studie m.b.t. terreinen voor het vestigen van het Opleidingscentrum voor Officieren van Speciale Diensten (OCOSD) en de Algemene Hogere Onderofficiers Vorming (AHOOV), 1975-1978; 29
  - Militair circuit in de Brabantse bossen en onderhoud wegen, 1977; 30
  - Uniforme Administratieve Voorwaarden voor de uitvoering van werken, afdracht van loonbelasting en premies, 1978; 31
  - Te koop aanbieden van woningen aan personeel van de Koninklijke Marechaussee, 1978; 32
  - Exploitatie van de manege op het terrein van de Prins Bernhardkazerne, 1978; 33
  - Verkoop van het Wilhelminakazerne complex te Bergen op Zoom, 1979; 34
  - Ontwerpbestemmingsplan Suikerterrein te Utrecht v.w.b. de Hojel- en Knoopkazerne, 1979; 35
- Het vaststellen van instructies en richtlijnen ten aanzien van de zorg voor gebouwen, werken en terreinen, 1955 - 1973, 5
  - Wijziging Huurwet gehuurde percelen, 1953-1958; 36
  - Wet op de ruimtelijke ordening, 1955-1973; 37-38; 2 pakken
    - 1955-1956, 37
    - 1963-1973, 38
  - Vaststelling administratieve procedure onderhoudsbestekken, 1961; 39
  - Uniforme administratieve voorwaarden voor de uitvoering van werken, 1961-1972; 40
    Bevat rapport van de technisch adviescommissie Algemene Rekenkamer inzake aanbesteding en uitvoering van bouwwerken in regie.
- Het verkrijgen van onroerende goederen of daarmee verbonden rechten, 1949 - 1973, 44
  - Onteigening en verwerving van grond te Roosendaal en Nispen ten behoeve van bouw van een marechausseekazerne, 1949-1957; 41
  - Aankoop militaire oefenterrein te Havelte-Oost, 1950-1956; 42
  - Overdracht van verdedigingswerken te Noordwijk, 1951-1955; 43
  - Overdracht van grond en woningen te Vught, 1951, 1958; 44
  - Overdracht in materieel beheer van militaire rijksgrond te Brielle, 1952-1954; 45
  - Onteigening van het landgoed Aardenburg te Doorn, 1952, 1956; 46
  - Overdracht van militaire rijksgrond deeluitmakende van het fort De Gagel, 1953-1957; 47
  - Overdracht van het beheer en onderhoud van de toegangsweg naar het militair complex te Maarn, 1954; 48
  - Fabriekcomplex Jan Jongerius te Utrecht, 1954-1955; 49
  - Ruiling van gronden en gebouwen te Middelburg, 1954, 1958; 50
  - Overdracht Wilhelmina kazerne te Bergen op Zoom, 1954-1971; 51
  - Ruil perceel Plein 3-3a tegen percelen van de Bagijnestraat te Den Haag, 1955; 52
  - Vordering van percelen grond voor het mobilisatie- complex Egmond-Binnen, 1955; 53
  - Vordering grond te Zuidhorn, 1955; 54
  - Vordering grond te Baarle Nassau, 1955; 55
  - Ruiling en overdracht van grond te Breda, 1955; 56
  - Vordering van het terrein Ulestraten, 1955 -1956; 57
  - Vordering perceel Schijndel, 1955 -1956; 58
  - Vordering grond te Lonneker, 1955 -1958; 59
  - Vordering terrein te Tilburg, sectie F, nr. 2072, 1955-1959; 60
  - N.V. Organisch Chemische Industrie Ossendrecht te Haarlem, 1955 -1960; 61
  - Vorderingen percelen te Dongen, 1955 -1960; 62
  - Vordering van de zandgraverij Maarn van de Nederlandse Spoorwegen, 1955-1961; 63
  - Vordering in eigendom van enkele terreingedeelten van het oefenterrein Oirschot, 1955-1969; 64
  - Overdracht duinterrein, startbaan voor het oefenterrein Botgat en uitbreiding schietterrein Falga te Den Helder, 1955 -1970; 65
  - Vordering van een terrein te Castricum, 1956; 66
  - Verwerving en vordering van terreinen voor magazijnbouw te Wijchen, 1956; 67
  - Vordering van een terrein te Valkenswaard, 1956; 68
  - Overdracht van militaire rijksgrond te Amersfoort, 1956-1957; 69
  - Verwerving en vordering van terreinen voor magazijnbouw te Bakel en Oploo, 1956-1958; 70
  - Vordering en aankoop van terreinen te Nijmegen, 1956-1968; 71
  - Overdracht in materieel beheer van grond behorend tot de vesting Hellevoetsluis, 1956-1958; 72
  - Overdracht van grond te Den Helder, 1956-1958; 73
  - Het in gebruik geven van werken en een terrein te Hoek van Holland aan de Koninklijke Marine, 1956-1959; 74
  - Onteigening van het barakkenkamp Dorpweg te Rotterdam, 1956-1961; 75
  - Overdracht van beheer van militaire objecten, 1956-1961; 76
  - Overdracht van militair terrein bij het vliegveld Beek t.b.v. aanleg van Rijksweg 75, 1957; 77
  - Militaire belangen die de saneringsplannen van de gemeente Amersfoort raken, 1957-1958; 78
  - Overdracht van een terrein op Terschelling, 1957-1958; 79
  - Particuliere woningen voor huisvesting van defensiepersoneel te Ede, 1958-1959; 80
  - In gebruikneming van het militair complex aan de Paardemarkt te Delft, 1958-1960; 81
  - Ruiling en voorzieningen aan Rijksweg 23 gemeente Soest, 1958-1972; 82
  - In gebruik geven van het Fort Kijkduin te Den Helder aan de Koninklijke Marine, 1959; 83
  - Ruiling van 's-Landswerf te Dordrecht tegen het zogenaamde Pontonnierterrein, 1959, 1962; 84
  - Overname van een terrein voor de bouw van een magazijnencomplex nabij Staphorst, 1960; 85
  - Overdracht van het kamp te Woerden, 1960-1962; 86
  - Overdracht van grond te Haarlemmerliede, 1961; 87
  - Gebruik oefenterreinen Loonse en Drunense duinen, La Courtine en Lauwerszee, 1961-1972; 88
  - Bezwaren tegen het Streekplan Utrechtse Heuvelrug ten einde terreinen voor defensiedoeleinden te behouden, 1962-1965; 89
  - Diverse ontruimingen van forten en de aanleg van oefenterreinen op de Waddeneilanden, 1962-1973; 90
  - Verwerving van landbouwgronden te Garderen voor een toekomstig oefenterrein, 1963-1964; 91
  - Ruiling van gronden gelegen aan en nabij de Loseweg en de Waldeck Pyrmontlaan te Apeldoorn ten behoeve van huisvesting van personeel van de Koninklijke Marechaussee, 1964; 92
- Het toekennen van namen aan (militaire) gebouwen, wegen en terreinen, 1955 - 1979, 45
  - Luchtdoelartillerie te Kampen, 1955; 93
  - Legerplaats te Budel, 1955; 94
  - Kazernes, 1955-1967; 95
  - Militaire weg Leusden en Soest, 1955, 1959; 96
  - Laboratoriumcomplex te Rijswijk, 1956; 97
  - Alexanderkazerne gewijzigd in Luchtmachtkazerne, 1957; 98
  - Kampement bij Nieuw-Milligen, 1959; 99
  - Legerplaats te Laren, 1959; 100
  - Magazijnencomplex te Lopik, 1960; 101
  - Kazernecomplex te Assen, 1960; 102
  - Militaire kampementen in Suriname, 1961; 103
  - Onderofficiersschool te Breda, 1961; 104
  - Schietkamp "De Vliehors", 1961; 105
  - Militaire gebouwen te Papendrecht en Den Helder, 1962; 106
  - Wegen nabij de Prinses Margrietkazerne te Wezep, 1962; 107
  - Militaire kampen te Eindhoven en Veldhoven, 1962; 108
  - Legeringpaviljoen te Breda, 1962-1968; 109
  - Oranje-Nassauschool te Schöppingen en de Lochtenberg te Tetelrath en Prins Willem-Alexander School te Zeven, 1962-1973; 110-111; 2 pakken
    Bevat overeenkomsten met Duitsland inzake de uitbreiding van de legerplaats Seedorf en de oprichting in oorlogstijd van een Duits noodhospitaal in Nederland.
    - 1962-1966, 110
    - 1967-1973, 111
  - Legerplaats te Steenwijkerwold, 1964; 112
  - Militair hospitaal te Paramaribo Suriname, 1964; 113
  - Hospitaal te Utrecht, 1964-1971, met lacunes; 114
  - Militaire gebouwen in het complex Chassee -Kloosterkazerne, 1965; 115
  - Oranje-Nassauschool, 1965; 116
  - Klimopschool, 1965; 117
  - Hendrik van Nassau-Ouwerkerk Kamp, hoofdkwartier AFCENT te Brunssum, 1967; 118
  - Stafgebouw Prins Willem-Alexanderkazerne, 1968; 119
  - Willem Lodewijk van Nassaukazerne, 1968; 120
  - Legerplaats Oirschot gewijzigd in Generaal-majoor de Ruyter van Steveninckkazerne, 1968; 121
  - Naamgeving van kazernes en kampen, 1973; 122
  - Legerplaats 't Harde, 1975; 123
  - Legerplaats De Wittenberg later geheten de Generaal-majoor Kootkazerne, 1974-1975, 1978; 124
  - Korporaal van Oudheusdenkazerne, 1978-1979; 125
- Het sluiten van overeenkomsten tot regeling van zakelijke rechten verbonden aan Defensie onroerend goed, 1973 - 1976, 48
  - Overdracht en overneming in materieel beheer van een gedeelte van het voormalige OCIO-complex te Ossendrecht, 1973-1976; 126
- Het (laten) uitvoeren van bouwwerkzaamheden van nieuwe gebouwen en grote verbouwingen, 1972 - 1980, 67
  - Munitiemagazijnen complex te Veenhuizen, 1972-1975; 127
  - Woningen t.b.v. Amerikaans luchtmachtpersoneel van de Vliegbasis Soesterberg, 1974-1980; 128
- Het aanmelden van rijksgebouwen en objecten als monumenten aan het bevoegd gezag, 1964, 116
  - Monument voor gesneuvelden van het Regiment Limburgse Jagers, 1964; 129
- Het registreren van eigendommen en in gebruik zijnde rijksgebouwen (de gebouwenvoorraad), 1949 - 1975, 161
  - Militaire objecten in gebruik bij het Ministerie van Marine, 1949; 130
  - Verbindingsgang gebouwencomplex Bagijnestraat van het Ministerie van Oorlog, 1958; 131
  - Gebruik van militaire objecten door de stichting Vakantiefaciliteiten Militairen (Vafamil), 1963-1973; 132
  - Overzicht van messes, 1964-1972, met lacunes.; 133
  - Verwerving van militaire objecten in de Gemeente Utrecht, 1975; 134
- Het afstoten van het beheer van roerende en onroerende goederen aan de dienst der Domeinen, 1953 - 1963, 171
  - Kazemat te Breskens, 1953, 1958; 135
  - Ontruiming van het voormalig hospitaalcomplex te Amsterdam ten behoeve van het Nederlands Kankerinstituut, 1959; 136
  - Koudenhornkazerne te Haarlem ten behoeve van het gemeentelijk politiebureau, 1959-1960; 137
  - Het overnemen van grond bij Rijksweg 9, zijtak De Kooy-Den Helder, 1960; 138
  - Overdracht van grond met opstal te Den Helder, 1960-1963; 139
- Het ontwerpen van brandstofinstallaties en pijpleidingen, 1953 - 1963, 229
  - Aanleg olietransportleiding Ypenburg-Woensdrecht perceel te Rhoon, 1958; 140
  - Aanleg olietransportleiding in de gemeente IJsselstein, 1958, 1968; 141
  - Aanleg van een NATO-pijpleiding in Rijksweg 4 Amsterdam-Sassenheim, 1961-1963; 142